【裁判字號】    95,訴,1262
【裁判日期】    951130
【裁判案由】    違反毒品危害防制條例
【裁判全文】
臺灣臺南地方法院刑事判決              95年度訴字第1262號
公  訴  人  臺灣臺南地方法院檢察署檢察官
被      告  乙○○
                    （另案在臺南監獄臺南分監執行中）
上列被告因違反毒品危害防制條例案件，經檢察官提起公訴（九
十五年度毒偵字第一六一六號）及移請併案審理（九十五年度毒
偵緝字第二六九號、九十五年度毒偵字第二八二○號），被告於
準備程序中就被訴及併案事實為有罪之陳述，受命法官於聽取當
事人之意見後，本院合議庭裁定由受命法官獨任進行簡式審判程
序，判決如下：
    主  文
乙○○施用第一級毒品，累犯，處有期徒刑壹年，扣案第一級毒
品海洛因包（其中壹包淨重零點零伍公克，其餘貳包合計毛重
零點伍公克）沒收銷燬之；扣案盛裝第一級毒品海洛因之包裝袋
只、注射針筒貳支均沒收。
    事  實
一、乙○○前於民國九十二年間，因施用毒品案件，經本院判處
    應執行有期徒刑一年一月確定，於九十三年十一月五日縮短
    刑期執行完畢出監。又因施用毒品案件，經本院以九十年度
    毒聲字第三十號裁定送觀察、勒戒後，有繼續施用毒品之傾
    向，再以九十年度毒聲字第一一三○號裁定令入戒治處所施
    以強制戒治，嗣經以九十年度毒聲字第二二八○號裁定停止
    強制戒治，所餘戒治期間交付保護管束，於九十一年五月二
    十五日強制戒治執行完畢。詎乙○○又基於反覆施用第一級
    毒品之犯意，自九十四年約七、八月間某日起至九十五年十
    月二十四日某時止，在其臺南市○○區○○街四十六巷四號
    住處等地，以注射方式施用第一級毒品海洛因（下稱海洛因
    ）多次，先後於下列時間及地點為警查獲：(1)九十五年六月
    十四下午二時五十分許，在臺南市○○路二七五巷二十二弄
    二十七號前；(2)九十五年六月二十四日上午十時五十分許，
    在臺南市○區○○街一二四巷十弄口，並扣得海洛因一包（
    淨重○．○五公克）；(3)九十五年九月十五日下午五時三十
    分許，在臺南市○○區○○路與永華三街口，並扣得其所有
    供施用海洛因所用之注射針筒一支；(4)九十五年十月十二日
    中午十二時五十分許，在臺南市○○路黃金海岸堤防上，並
    扣得其與曾思雨、吳建成、鄭志寬等人共有之海洛因二包（
    合計毛重○．五公克）及乙○○所有供其施用海洛因所用之
    注射針筒一支；(5)九十五年十月二十六日下午四時許，在臺
    南市○區○○街一○七號旁。上開查獲日經警採驗尿液後，
    除第(2)次查獲以外，均呈海洛因人體代謝物嗎啡陽性反應，
    而查悉上情。
二、案經臺南市警察局第一分局、第五分局報請臺灣臺南地方法
    院檢察署檢察官偵查起訴，暨臺南市警察局第四分局、第五
    分局、第六分局報請同署檢察官移請併案審理。
    理  由
一、上揭事實，業據被告乙○○於本院審理時自白不諱，而被告
    於上揭第(1)(3)(4)(5)次為警採尿送驗結果，均呈嗎啡（海洛因
    人體代謝物）陽性反應，有長榮大學分別於九十五年七月十
    日、同年十月十二日、同年十一月一日及同年十一月十三日
    出具之確認報告、臺南市警察局第一分局偵辦涉嫌毒品危害
    防制條例案送驗尿液及年籍對照表、臺南市警察局第四分局
    偵辦毒品危害防制條例案送驗尿液年籍對照表、臺南市警察
    局第六分局調查涉嫌毒品案送驗尿液及年籍對照表、臺南市
    警察局第五分局偵辦涉嫌毒品案採驗尿液編號年籍對照表各
    一份在卷為憑，及扣案為被告所有供其施用海洛因所用之注
    射針筒二支可資佐證。至扣案白粉三包，均含第一級毒品海
    洛因成分（其中一包淨重○‧○五公克，其餘二包則合計毛
    重○．五公克），有法務部調查局調科壹字第二○○○○六
    四二三號鑑定書及臺南市警察局第六分局查獲毒品案初步檢
    驗報告書影本各一份在卷可證。被告自白核與事實相符，自
    堪採信。按觀察勒戒或強制戒治執行完畢釋放後，五年內再
    犯毒品危害防制條例第十條施用第一、二級毒品之罪者，檢
    察官應依法追訴，毒品危害防制條例第二十三條第二項，定
    有明文。被告曾因施用毒品案件，經本院裁定送觀察、勒戒
    後，有繼續施用毒品之傾向，再以裁定令入戒治處所施以強
    制戒治，於九十一年五月二十五日強制戒治執行完畢等情，
    有臺灣臺南地方法院檢察署刑案資料查註紀錄表及臺灣高等
    法院被告前案紀錄表各一份附卷可稽。被告於前次強制戒治
    執行完畢後五年內再犯本件施用第一級毒品之罪，事證明確
    ，犯行洵堪認定。
二、論罪科刑：
  (一)按海洛因屬毒品危害防制條例第二條第二項第一款所列之第
    一級毒品。故核被告所為，係犯毒品危害防制條例第十條第
    一項之施用第一級毒品罪。被告非法持有第一級毒品海洛因
    之低度行為，為其施用之高度行為所吸收，不另論罪。
  (二)按特定犯罪行為具有反覆實施之特性，立法者於制定刑罰法
    律之初，亦已認知該種行為類型之反覆性，而有意藉由法條
    中客觀構成要件之行為要素，涵括上開具有反覆實施特性之
    數個犯罪行為，仍僅予以一次刑法之評價為已足，學理上有
    以「構成要件行為單數」稱之。施用毒品犯罪通常極易成癮
    ，一旦身染毒癮，即有於短時內密集施用之傾向，是就業已
    成癮之施用毒品者而言，如將個別施用行為在刑法上逐一評
    價並分別論處罪刑，恐係無視於該種犯罪類型反覆實施之特
    性，而有使行為人承受過度且顯不相當刑罰之疑慮，從而，
    將反覆施用毒品行為歸類學理上「構成要件行為單數」態樣
    之一種，僅應為一次犯罪構成要件之評價，顯較合理。查本
    案被告短短五個月期間即為警查獲五次，其中四次復經警採
    尿送驗均呈嗎啡陽性反應，已如前述，足見被告確已施用海
    洛因成癮。被告上揭所為，自應論以施用第一級毒品之構成
    要件行為單數，僅該當毒品危害防制條例第十條第一項之施
    用第一級毒品罪一次。
  (三)被告自九十四年七、八月某日起至九十五年四月中旬止，及
    九十五年六月二十日起至同年十月二十四日止，反覆多次施
    用第一級毒品之犯行，雖未據起訴，然檢察官就犯罪事實一
    部起訴者，其效力及於全部，上揭部分與本案檢察官起訴論
    罪科刑之部分，具有構成要件行為單數之實質上一罪關係，
    本院自應就此未經起訴部分，一併加以審判。
  (四)被告有如上開事實欄一所載之前科及有期徒刑執行紀錄，有
    前揭刑案資料查註紀錄表及被告前案紀錄表可參，其於有期
    徒刑執行完畢後，五年內再犯本件有期徒刑以上之罪，為累
    犯，應依刑法第四十七條第一項之規定，加重其刑。
  (五)爰審酌被告迭經觀察、勒戒、強制戒治及有期徒刑之處遇措
    施後，猶未能深切體認毒品危害己身之鉅，及早謀求脫離毒
    害之道，反而於出所出監後伺機再犯，未見有何警惕及悔意
    ，自有使其接受相當時期監禁處遇以教化性情之必要，惟被
    告於本院審理時坦承犯行，犯後態度尚可，且施用毒品固戕
    害個人健康，然未侵害他人權益，犯罪手段平和，被告之智
    識程度等一切情狀，量處如主文所示之刑。
  (六)扣案白粉三包含第一級毒品海洛因（其中一包淨重○．○五
    公克，其餘二包合計毛重○．五公克），係查獲之毒品，不
    論屬於犯人與否，應依毒品危害防制條例第十八條第一項前
    段之規定沒收銷燬之。至扣案盛裝第一級毒品海洛因之包裝
    袋三只及注射針筒二支，係被告所有並供作盛裝及施用第一
    級毒品海洛因所用之物，應另依刑法第三十八條第一項第二
    款規定，併予諭知沒收。
據上論斷，應依刑事訴訟法第二百七十三條之一第一項、第二百
九十九條第一項前段，毒品危害防制條例第十條第一項、第十八
條第一項前段，刑法第十一條前段、第四十七條第一項、第三十
八條第一項第二款，判決如主文。
本案經檢察官甲○○到庭執行職務。
中    華    民    國    95    年    11    月    30    日
                  刑事第十庭    法  官  陳賢德
以上正本證明與原本無異。
如不服本判決，應於收受送達後10日內向本院提出上訴書狀（應
附繕本）。
                                書記官  王志銘
中    華    民    國    95    年    12    月    1     日
附錄論罪科刑法條：
毒品危害防制條例第十條第一項：
施用第一級毒品者，處六月以上五年以下有期徒刑。


司法院資訊處製作；財團法人民間司法改革基金會備份。
